【裁判字號】    99,台上,8241
【裁判日期】    991230
【裁判案由】    違反毒品危害防制條例
【裁判全文】
最高法院刑事判決            九十九年度台上字第八二四一號
上  訴  人  余信賢
上列上訴人因違反毒品危害防制條例案件，不服台灣高等法院台
南分院中華民國九十九年十月十四日第二審更審判決（九十九年
度重上更(四)字第四六號，起訴案號：台灣雲林地方法院檢察署九
十五年度偵字第八七０號），提起上訴，本院判決如下：
    主  文
上訴駁回。
    理  由
按刑事訴訟法第三百七十七條規定：上訴於第三審法院，非以判
決違背法令為理由，不得為之。是提起第三審上訴，應以原判決
違背法令為理由，係屬法定要件。如果上訴理由書狀並未依據卷
內訴訟資料具體指摘原判決不適用何種法則或如何適用不當，或
所指摘原判決違法情事顯與法律規定得為第三審上訴理由之違法
情形不相適合時，均應認其上訴為違背法律上之程式，予以駁回
。本件原判決綜合全案證據資料，本於事實審法院之推理作用，
認定上訴人余信賢有其事實欄及附表一所載六次販賣甲基安非他
命及故買贓物犯行，因而撤銷第一審科刑之判決，改判仍依行為
時連續犯及想像競合犯關係，從一重論上訴人以連續販賣第二級
毒品一罪，處有期徒刑七年六月，並諭知相關之從刑。已詳其
所憑證據及認定之理由，對於上訴人所辯未販賣甲基安非他命等
語何以不足採信，亦在理由內詳加指駁及說明；俱有卷存證據資
料可資覆按。上訴人上訴意旨略以：「供述任意性」與「案重初
供」，均不足以作為「較可信特別情況」之依據。原判決以證人
李忠信於警詢陳述具有任意性，暨以所謂「案重初供」原則，遽
認證人湯協倉、程立仁、李忠信於警詢陳述具有較可信之特別情
況，而承認其證據能力，自屬不當。又原判決理由對於伊所販賣
者究係「甲基安非他命」或「安非他命」，前後記載不一，殊有
未合。再原判決附表一、二所載販賣毒品時間，與李忠信、程立
仁所述不相一致，亦有欠妥。另原判決理由謂湯協倉、程立仁、
李忠信就伊多次販賣毒品始終指訴不移云云，顯與渠等曾於第一
審否認委由湯協倉向伊購買毒品等語不合。又原判決認定伊販賣
毒品而取得對錶二組作為對價，自應依法將該組對錶沒收，若不
能沒收，亦應追徵其價額，始為適法；乃原判決卻謂該二組對錶
均已發還被害人無從沒收，而諭知應以上訴人之財產抵償之，尤
有違誤。再原判決一面認定程立仁、李忠信係委託湯協倉出面向
伊購買毒品，另一面又認定伊係販賣毒品予出面與伊交易之湯協
倉，前後不無齟齬，而原判決對於湯協倉、李忠信於偵審中所為
有利予伊之陳述，均未加以審酌及說明，遽行判決，亦欠允洽。
再縱認湯協倉有以對錶向伊換取毒品之行為，亦應受台灣嘉義地
方法院另案牙保贓物案件確定判決既判效力所及；原判決未就此
部分諭知免訴之判決，率予論罪科刑，亦屬可議云云。惟證據之
取捨及事實之認定，均為事實審法院之職權，倘其採證認事並未
違背證據法則，自不得任意指為違法而執為適法之第三審上訴理
由。原判決對於湯協倉、程立仁、李忠信於警詢之陳述何以具有
較可信之特別情況，暨如何符合刑事訴訟法關於傳聞證據例外具
有證據能力之規定，而承認其證據能力，已於其理由壹之二、三
內剖析論敘綦詳，核其論斷與刑事訴訟法第一百五十九條之二之
規定無違。且原判決係依據上述證人於警詢時之客觀環境及條件
等外部情況，暨證人陳述之心理因素加以綜合觀察，包括筆錄製
作之原因、過程及功能，證人陳述是否出於真意，有無受被告在
場之心理壓力，暨警方有無違法取供情事等有關信用性保障之各
項因素在內，並非單憑證人「陳述之任意性」或「案重初供」，
作為上述證人於警詢之陳述具有較可信特別情況之理由，上訴意
旨未綜觀原判決論斷之全部理由，僅擷取其中片段而指摘原判決
不當，要非適法之第三審上訴理由。又原判決理由對於上訴人係
販賣「甲基安非他命」或「安非他命」，前後記載雖未盡一致，
然不論「甲基安非他命」或「安非他命」，均屬毒品危害防制條
例第二條第二項第二款所指之第二級毒品（詳見該條例附表二所
列各項毒品名稱）。故原判決理由雖將本件扣案之「甲基安非他
命」，偶有誤載為「安非他命」之情形，但此項誤載顯然不影響
全案情節與判決本旨，尚非不得由原審以裁定更正之，並無撤銷
改判之必要。上訴意旨執此不影響判決結果之枝節性問題指摘原
判決不當，亦非合法之第三審上訴理由。再原判決附表一所載上
訴人販賣毒品時間分別為民國九十四年八月下旬、九月初、十月
初某日及其後一週某日等，雖與李忠信、程立仁所述向上訴人購
買毒品時間約在八月間或九月初某日等情略有出入，但其差距甚
微，對於上訴人販賣毒品基本事實之認定並無重要影響。而湯協
倉、程立仁、李忠信於偵審中已多次指證曾向上訴人購買甲基安
非他命之事實，縱其等於第一審曾一度否認其事，但原判決綜合
其等全盤證述意旨，認定其等所為不利於上訴人之證述為可信，
而採為本件犯罪之證據，於法尚屬無違。至原判決理由雖謂前揭
證人對於上訴人多次販賣毒品之基本犯罪事實始終指訴不移一節
，其用語固稍欠妥當，但並不影響於本件判決之結果。另原判決
認定程立仁、李忠信係委託湯協倉出面向上訴人購買毒品，卻謂
上訴人係販賣毒品予湯協倉云云，雖略有出入，但其本旨均係指
程立仁、李忠信委託湯協倉出面向上訴人購買毒品而言，其結果
並無二致，此應屬訴訟程序上之無害瑕疵，依刑事訴訟法第三百
八十條規定，自不得執此作為適法之第三審上訴理由。又原判決
於其附表一編號三內認定上訴人販賣甲基安非他命予李忠信、程
立仁而取得價值新台幣（下同）一萬元對錶二組（四只）作為對
價，惟上訴人已將該二組對錶以一萬元出售予邱黃常，但事後上
訴人又向邱黃常取回交還被害人張啟章，故該二組對錶並未扣案
，自無從諭知沒收。原判決以上訴人既已出售對錶而取得對價一
萬元，認其販賣毒品所得價值已能確定，故逕予諭知「如全部或
一部不能沒收時，以其財產抵償之」，尚難指為違法。上訴意旨
執此指摘原判決違法，亦非合法之第三審上訴理由。此外，上訴
人於原審雖辯稱：縱認湯協倉有以對錶向伊換取毒品之行為，亦
受伊另案牙保贓物案件確定判決效力所及，本件應諭知免訴判決
云云。然原判決已說明：「台灣嘉義地方法院九十五年度嘉簡字
第三六八號刑事判決雖認定上訴人基於牙保贓物之犯罪，於九十
四年十月二十日下午，在雲林縣西螺埔心路五十九號前廣場，收
受湯協倉所交付張啟章失竊之對錶二組後，代為持向綽號『阿祥
』之友人變賣得現」等情，因而論處上訴人牙保贓物罪刑確定。
惟上訴人上揭牙保贓物之行為與本件原判決附表一編號三所示之
故買贓物（以毒品換取對錶）行為，係犯罪構成要件不同之二種
行為，上述牙保贓物確定判決之既判力自不及本件上訴人被訴之
故買贓物行為等情綦詳，核其論斷於法尚無不合。上訴意旨置原
判決明確之論斷於不顧，徒憑己見，任意指摘原判決不當，同非
適法之第三審上訴理由。至其餘上訴意旨無非係就原審採證認事
職權之適法行使，暨原判決已明確認定詳細說明之事項，再事爭
執，或仍就其有無本件連續販賣甲基安非他命之單純事實，漫為
爭辯，均非依據卷內資料具體指摘原判決不適用何種法則或如何
適用不當，顯與法律規定得為第三審上訴理由之違法情形不相適
合。揆之首揭說明，其上訴為違背法律上之程式，應予駁回。又
上訴人所犯故買贓物罪部分，依刑事訴訟法第三百七十六條第七
款之規定，係屬不得上訴於第三審法院之案件（即輕罪），雖與
此部分具有想像競合犯關係之販賣第二級毒品重罪部分得提起第
三審上訴，致上述不得上訴於第三審法院之輕罪部分依法亦得併
予提起上訴，但仍應以販賣第二級毒品重罪部分之上訴合法為前
提。茲該重罪部分之上訴既非合法，而應從程序上予以駁回，有
如前述，則輕罪之故買贓物部分自無從依審判不可分原則為實體
上審判，此部分上訴為法所不許，應一併駁回。
據上論結，應依刑事訴訟法第三百九十五條前段，判決如主文。
中    華    民    國  九十九  年   十二   月   三十   日
                      最高法院刑事第七庭
                          審判長法官  洪  文  章  
                                法官  王  居  財  
                                法官  郭  毓  洲  
                                法官  黃  梅  月  
                                法官  沈  揚  仁  
本件正本證明與原本無異
                                      書  記  官  
中    華    民    國  一○○  年    一    月    三    日
                                                     Ｍ

司法院資訊處製作；財團法人民間司法改革基金會備份。
